臺灣嘉義地方法院民事裁定
109年度監宣字第360號
聲  請  人  李淑惠  

相  對  人  李欣容  


關  係  人  李蕭嫦娥



            李裕隆  


            李裕凱  

上列當事人間請求監護宣告事件，本院裁定如下：
    主  文
宣告李欣容（女，民國00年0 月00日生，身分證統一編號：Z000
000000號）為受監護宣告之人。
選定李淑惠（女，民國00年00月00日生，身分證統一編號：Z000
000000號）、李裕凱（男，民國00年00月00日生，身分證統一編
號：Z000000000號）為受監護宣告人李欣容之共同監護人。
指定李裕隆（男，民國00年0 月0 日生，身分證統一編號：Z000
000000號）為會同開具財產清冊之人。
聲請程序費用新臺幣壹仟元由受監護宣告之人李欣容負擔。
    理  由
一、聲請意旨略以：聲請人為相對人之妹妹，相對人自民國80年
    起因思覺失調，致不能為意思表示或受意思表示，有身心障
    礙證明，為此，爰依民法第14條、第1110條、第1111條及家
    事事件法第164 條規定，請求裁定相對人為受監護宣告之人
    ，並選定聲請人李淑惠、關係人李裕凱為共同監護人，暨指
    定關係人李裕隆為會同開具財清冊之人等語。
二、按對於因精神障礙或其他心智缺陷，致不能為意思表示或受
    意思表示，或不能辨識其意思表示之效果者，法院得因本人
    、配偶、四親等內之親屬、最近一年有同居事實之其他親屬
    、檢察官、主管機關或社會福利機構之聲請，為監護之宣告
    ；受監護宣告之人應置監護人。法院為監護之宣告時，應依
    職權就配偶、四親等內之親屬、最近一年有同居事實之其他
    親屬、主管機關、社會福利機構或其他適當之人選定一人或
    數人為監護人，並同時指定會同開具財產清冊之人。法院為
    前項選定及指定前，得命主管機關或社會福利機構進行訪視
    ，提出調查報告及建議。監護之聲請人或利害關係人亦得提
    出相關資料或證據，供法院斟酌。法院選定監護人時，應依
    受監護宣告之人之最佳利益，優先考量受監護宣告之人之意
    見，審酌一切情狀，並注意下列事項：㈠受監護宣告之人之
    身心狀態與生活及財產狀況。㈡受監護宣告之人與其配偶、
    子女或其他共同生活之人間之情感狀況。㈢監護人之職業、
    經歷、意見及其與受監護宣告之人之利害關係。㈣法人為監
    護人時，其事業之種類與內容，法人及其代表人與受監護宣
    告之人之利害關係。民法第14條第1 項、第1110條、第1111
    條、第1111條之1 分別定有明文。
三、經查，聲請人主張之事實，業據提出身心障礙證明、戶籍謄
    本、親屬系統表附卷可稽。嗣經本院審驗相對人之精神及心
    智狀況，於臺中榮民總醫院嘉義分院司徒惠禎醫師前訊問相
    對人：「（李欣容？）是。」、「（你知道這裡是什麼地方
    嗎？）醫院。」、「（指聲請人）（他是你什麼人？）妹妹
    。」、「（你今年幾歲？）56。」、「（你住哪裡？）嘉義
    市○○街00號。」、「（為何一直去掛失身分證？）聲請人利
    用我住院的期間，把我存簿、證件拿走，我怕錢都被聲請人
    拿走。」（本院110 年1 月27日勘驗筆錄），再經司徒惠禎
    鑑定醫師為鑑定結果略以：相對人罹患思覺失調症多年，病
    情起伏不定，經常呈現妄想性思考內容及幻聽幻覺，對於現
    實之判斷能力有明顯之障礙，有因精神障礙，致不能為意思
    表示或受意思表示，或不能辨識其意思之效果之情形，建議
    為監護宣告等情，有精神鑑定報告書在卷可稽。本院審酌上
    開勘驗結果及鑑定意見，認相對人已不能為意思表示或受意
    思表示，從而聲請人聲請對相對人為監護之宣告，為有理由
    ，應予准許。
四、本件相對人既受監護之宣告，自應為其選定監護人及指定會
    同開具財產清冊之人。查相對人之最近親屬為其母親即關係
    人李蕭嫦娥，及其兄弟姐妹即聲請人李淑惠、關係人李裕隆
    、李裕凱等人，聲請人李淑惠及關係人李裕凱願共同擔任相
    對人之監護人，關係人李裕隆亦同意擔任相對人會同開具財
    產清冊之人等情，有戶籍謄本、親屬同意書在卷可參。本院
    參酌聲請人李淑惠、關係人李裕隆、李裕凱均為相對人至親
    及其等之意願，認由聲請人李淑惠、關係人李裕凱共同擔任
    相對人之監護人，最能符合受監護宣告之人之最佳利益，爰
    選定聲請人李淑惠、關係人李裕凱為相對人之共同監護人，
    並指定關係人李裕隆為會同開具財產清冊之人。
五、末按民法第1113條準用同法第1099條、第1099條之1之規定
    ，監護開始時，監護人對於受監護人之財產，應依規定會同
    遺囑指定、當地直轄市、縣（市）政府指派或法院指定之人
    ，於二個月內開具財產清冊，並陳報法院；於前條之財產清
    冊開具完成並陳報法院前，監護人對於受監護人之財產，僅
    得為管理上必要之行為。本件聲請人李淑惠、關係人李裕凱
    既任相對人之共同監護人，其於監護開始時，對於相對人之
    財產，自應依前揭規定會同開具財產清冊之人即關係人李裕
    隆於二個月內開具財產清冊並陳報法院，併此敘明。
六、依家事事件法第164 條第2 項，裁定如主文。
中　　華　　民　　國　　110 　年　　2 　　月　　22　　日
                  家事法庭    法  官  柯月美           
以上正本係照原本作成。
如對本裁定抗告須於裁定送達後10日內向本院提出抗告狀。
中　　華　　民　　國　　110 　年　　2 　　月　　22　　日
                              書記官  林玫熹